【裁判字號】    98,重再,2
【裁判日期】    990106
【裁判案由】    給付買賣價金
【裁判全文】
臺灣士林地方法院民事裁定               98年度重再字第2號
再審原告    盈謙實業有限公司
兼法定代理  乙○
人
前列二人共同
訴訟代理人  黃觀榮律師
再審被告    員林紡織股份有限公司
法定代理人  甲○○
上列再審原告因與再審被告給付買賣價金案件，對中華民國98年
4月7日本院98年度重訴字第22號判決提出再審，本院裁定如下：
    主  文
再審之訴駁回。
再審訴訟費用由再審原告負擔。
    事實及理由
一、再審原告主張略以：
(一)、本件原法院就確定之民事判決係於民國98年4 月27日送公示
    送達公告臺北市大同區公所由該區公所於同年月29日張貼公
    告欄，再審原告當時已遷桃園，併未收領或知悉其內容。直
    至再審被告於98年7 月13日起訴再審原告請求確認「買賣關
    於不存在」之訴，併於同年9 月18日當庭提出民事準備狀，
    內附鈞院98年重訴字第22號民事判決，再審原告始知悉原判
    決適用法規顯有錯誤之再審理由，是自98年9 月19日起算迄
    今尚未逾30日之不變再審期間，合先敘明。
(二)、查再審原告於98年2 月9 日已由臺北市○○區○○街36巷2
    號6樓 遷出桃園縣蘆竹鄉富竹材大竹圍72號，原法院於98年
    3 月25日經法務部戶役政連結作業系統已查明，且盈謙公司
    事務所及乙○於4 月2 日亦由臺北市警察局大同分局函復原
    法院稱均未在（居住）南京西路410 號9 樓之1 ，原法院既
    未令原告（即本件再審被告）提出乙○新戶籍謄本按新址送
    達，原審於4 月2 日之言詞辯論期日通知及起訴狀繕本均以
    舊址或已非乙○住所之貴德街36巷2 號6 樓為送達，致送達
    不到再依公示送達程序送達，是原法院之送達顯非合法送達
    ，其判決自有可議。
(三)、原判決適用法規顯有錯誤者：
    查員林公司主張對乙○之票據債權，所提出之支票共5 紙，
    其中2 紙支票發票人為怡慶紗布有限公司，付款人第一銀行
    大稻埕分行，票號IC0000000 ，其發票日97年8 月15日，面
    額2, 047,500元，退票日（即提示日）97年10月30日；票號
    IC0000000 ，發票日97年8 月31日，面額2,730,000 元，退
    票日97年10月31日；另3 紙支票發票人為盈謙實業有限公司
    ，付款人中國國際商銀中稻埕分行，票號CA0000000 ，其發
    票日97年9 月25日，面額1,811,250 元，退票日97年10月30
    日; 票號CA0000000 ，其發票日97年10月3 日，面額1,811,
    250 元，退票日97年10月30日；票號CA0000000 ，其發票日
    97年7 月31日，面額1,365,000 元，退票日97年10月30日，
    以上5 紙支票面額合計9,765,000 元，均係由乙○背書。按
    票據法第130 條規定，發票地與付款地在同一省（市）區內
    者，支票之執票人應於7 日內為付款之提示。又同法第132
    條規定，執票人不於第130 條新定期限內為付款之提示…者
    ，對於發票人以外之前手，喪失追索權。查上開5 紙支票之
    發票地與付款地均在臺北市內，提示期限均為7 日，但員林
    公司提示支票日期均超過7 日，依上法條規定員林公司不得
    向乙○追索票款。
(四)、原判決理由與主文顯有矛盾：依員林公司起訴狀所載，怡慶
    公司97年2 月10日向其購買貨物尚欠員林公司貨款1,253 萬
    4,218 元。又稱怡慶公司未付金額10,035,060元，盈謙公司
    2,499,158 元，則債務人到底是怡慶公司？抑怡慶、盈謙公
    司已不確定。嗣稱怡慶公司、盈謙公司以該公司所簽發8 紙
    支票金額共10,216,658元及乙○所簽發2 紙支票，金額共45
    7 萬8,000 元，合計14,794,658元（按已超過所欠貨款1,25
    3 萬4,218 元）支付上開貨款。換言之，員林公司與怡慶公
    司、盈謙公司間之貨款債權債務關係，已因怡慶公司等給付
    票據即新債抵舊債，雖新債（票據債權）未清償，舊債（貨
    款債權）不消滅，但本質為同一債權額，債權人不得同時請
    求給付。今觀之原判決主文第1 項既判令怡慶公司給付員林
    公司1,253 萬4,218 元，第2 項又判令盈謙公司給付員林公
    司543 萬9,158 元。第3 項判令乙○給付員林公司976 萬5,
    000 元，以上總計員林公司之債權達2,773 萬8,376 元，與
    判決理由記載員林公司主張「貨款共計為1,693 萬3,718 元
    ，尚欠1,253 萬4,218 元迄未給付」之理由不符，亦有判決
    理由與主文顯有矛盾之再審理由。
(五)、聲明：原確定判決廢棄，駁回再審被告之訴。
二、按提起再審之訴，依民事訴訟法第500 條第1 項、第2 項規
    定，應於30日之不變期間內為之。前項期間，自判決確定時
    起算，判決於送達前確定者，自送達時起算。次按當事人以
    有同法第496 條第1 項第1 款至第3 款之情形提起再審之訴
    ，應認此項理由於裁判送達時當事人即可知悉，故計算是否
    逾30日之不變期間，應自裁判確定時起算，無同法第500 條
    第2 項但書再審理由知悉在後之適用（最高法院97年臺再字
    第36號判決參照）。
(一)、按送達應於應受送達人之住居所、事務所或營業所行之；送
    達於住居所、事務所或營業所，不獲會晤應受送達人者，得
    將文書付與有辨別事理能力之同居人或受僱人，民事訴訟法
    第136 條第1 項、第137 條第1 項定有明文。次按送達不能
    依前2 條規定為之者，得將文書寄存送達地之自治或警察機
    關，並作送達通知書兩份，一份黏貼於應受送達人住居所、
    事務所、營業所或其就業處所門首，另一份置於該送達處所
    信箱或其他適當位置，以為送達。寄存送達自寄存之日起，
    經10日發生效力，此觀同法第138 條之規定自明。復按民事
    訴訟法第138 條所規定之寄存送達，係以將文書寄存送達地
    之自治或警察機關，並作送達通知書，黏貼於應受送達人住
    居所、事務所或營業所門首時，為送達之時；應受送達人究
    於何時前往領取應受送達之文書，或並未前往領取，該文書
    嗣經退還原送達法院，於送達之效力均無影響。
(二)、查，再審原告乙○兼再審原告盈謙公司法定代理人於98 年2
    月9 日遷址於桃園縣蘆竹鄉富竹村大竹圍72號，此有法務部
    戶役政連結作業系統資料附於原審卷第91頁、第93頁可參，
    復為再審原告自認，原審98年4 月2 日之言詞辯論期日通知
    書分別寄送臺北市○○區○○街36巷2 號6 樓、臺北市大同
    區○○○路410 號9 樓之1 、桃園縣蘆竹鄉富竹村大竹圍72
    號，並將公示送達公告、言詞辯論通知書張貼於本院牌示處
    及揭示於臺北市大同區公所，於98年4 月2 日辯論終結後，
    原審判決正本除送達臺北市○○區○○街36巷2 號6 樓、臺
    北市大同區○○○路410 號9 樓之1 、揭示於本院牌示處及
    臺北市大同區公所公示送達外，並於98年4 月16日寄存於再
    審原告乙○兼再審原告盈謙公司法定代理人之戶籍所在地之
    大竹警察派出所，並將送達通知書二份，一份黏貼於受送達
    人住居所、事務所、營業所或就業處所門首，另一份置放於
    送達處所信箱或其他適當位置，以為送達，於同年月26日發
    生送達效力，同年5 月19日（含在途期間3 日）上訴期間屆
    滿而確定，有送達證書可憑（見原確定判決卷第126 頁）。
    再審原告以原確定判決有民事訴訟法第496 條第1 項第1 款
    、第2 款規定之事由提起再審之訴，依前揭說明，其於收受
    原法院確定判決正本送達時，即已知悉該判決有無適用法規
    顯有錯誤、判決理由及主文矛盾之情形。再審原告主張於另
    案訴訟時始知該判決業已確定且有適用法規顯有錯誤、判決
    理由與主文矛盾之情形云云，自非可採。
(三)、原確定判決於98年5 月19日上訴期間屆滿，再審原告則係於
    98 年10 月9 日始提起本件再審之訴，有法院收件戳可憑卷
    第2 頁，顯逾30日之不變期間，其再審之訴自非合法，應予
    駁回。
中    華    民    國    99    年    1     月    6     日
                  民事第二庭  法  官  絲鈺雲
以上正本證明與原本無異。
如對本裁定抗告，應於裁定送達後10日內向本院提出抗告狀。
中    華    民    國    99    年    1     月    7     日
                              書記官  林玫熹

司法院資訊處製作；財團法人民間司法改革基金會備份。
